臺灣高等法院民事判決　　　　　　　　　　　　　　九十二年度重上字第五九二號
　　上　訴　人　甲○○
　　訴訟代理人　余淑杏律師
　　　　　　　　賴淑惠律師
　　　　　　　　王麗萍律師
　　被上訴人　　乙○○
　　訴訟代理人　莊士郎律師
右當事人間，因請求損害賠償等事件，上訴人對於中華民國九十二年九月三十日臺灣
臺北地方法院九十一年度重訴字第二二一八號第一審判決，提起上訴，經本院於九十
三年四月十三日言詞辯論終結，判決如左：
    主      文
上訴駁回。
第二審訴訟費用由上訴人負擔。
    事實及理由
一、上訴人起訴主張：被上訴人於八十九年八月二十二日與上訴人簽訂買賣合約書，
    向被上訴人承購「鑽石紫檀木」，係上訴人受承作臺北縣三峽鎮福安宮重建工程
    之訴外人永丞吉股份有限公司(以下稱永丞吉公司)之託，向被上訴人承購，以為
    建廟之木材，約定被上訴人應將上訴人所買受之「鑽石紫檀木」，交付予上訴人
    所委託雕刻之訴外人林進財雕刻，上訴人依約已給付部分貨款新臺幣(以下同)四
    百二十三萬一千元，九十年一月間上訴人偕同「福安宮重建委員會」之委員，前
    往訴外人林進財之雕刻工廠檢驗材質，竟發現被上訴人交付予林進財之木材，除
    少部分為契約所約定之「鑽石紫檀木」外，大部分均為劣質之「銀葉木」，不符
    契約本旨，顯有以劣質之「銀葉木」混充「鑽石紫檀木」詐取貨款之嫌，事跡敗
    露後又將已交付林進財之木料取回，以致永丞吉公司承作福安宮重建工程契約因
    而終止，上訴人除受有已給付貨款之損害外，尚賠償永丞吉公司二百八十二萬零
    九百九十五元。為此，基於民法第二百二十六條、第二百五十五條、第一百八十
    四條第一項前段等規定之債務不履行、侵權行為損害賠償請求權之法律關係，求
    為命被上訴人給付上訴人七百零五萬一千九百九十五元本息之判決。並聲明：(
    一)原判決廢棄 。(二)被上訴人應給付上訴人七百零五萬一千九百九十五元，並
    自起訴狀繕本送達翌日起止清償日止，按週年利率百分之五計算之利息。(三)第
    一、二審訴訟費用由被上訴人負擔。(四)上訴人願供擔保，請求宣告假執行。
二、被上訴人則以：上訴人於八十九年八月二十二日受託向被上訴人購買木材，而與
    被上訴人簽訂買賣合約書，依合約之約定，其所購買者為「鑽石檀木」，而非「
    鑽石紫檀木」；被上訴人依合約所約定材質之木材，已全部交付予訴外人林進財
    雕刻，且經檢驗符合合約所約定之檀木；上訴人以其自行、但並非被上訴人所交
    付之木材送請檢驗，竟以不符合約所約定之木材為由解除契約，而拒絕受領；永
    丞吉公司與福安宮間之工程契約因而終止，上訴人並賠償永丞吉公司等，均非可
    歸責於被上訴人等語，資為抗辯。並聲明：(一)上訴駁回。(二)第二審訴訟費用
    由上訴人負擔。(三)如受不利判決，願供擔保免為假執行。
三、上訴人主張被上訴人於八十九年八月二十二日與上訴人簽訂買賣合約書，向被上
    訴人承購之木材，係上訴人受承作臺北縣三峽鎮福安宮重建工程之訴外人永丞吉
    公司之託，向被上訴人承購以為建廟之用，約定被上訴人應將上訴人所買受之木
    材交付予上訴人所委託雕刻之訴外人林進財雕刻 (上訴人與訴外人林進財另有簽
    定有關木材之雕刻契約，為上訴人所不爭執，經證人林進財結證在卷 )，上訴人
    依約已給付部分貨款四百二十三萬一千元，九十年一月間上訴人偕同「福安宮重
    建委員會」之委員，前往訴外人林進財之雕刻工廠等事實，為被上訴人所不爭執
    ，且有買賣合約書、票據、收據等影本在卷(原審卷第九頁至第十八頁)為憑。上
    訴人主張之上開事實，應堪信為真實。
四、被上訴人抗辯上訴人所承購之木材，被上訴人已依上訴人於合約簽訂後所變更之
    規格，悉數由李明生裁剪、載運交付上訴人所指定之訴外人林進財之事實，業據
    證人李明生於原審到場結證稱：「 (請問證人，有無在八十九年九月間替被告裁
    剪木頭材料？)有，因為當時被告和原告的先生都有來嘉義，所以我有印象。」
    、「(請問證人在裁剪木頭的過程中，數量有沒有變更？)數量沒有變更，我只是
    根據被告的指示裁剪木頭。」、「 (請問證人，被證二之數量表，是否即為證人
    當初負責裁剪之數量表？)是。」、「(請問證人是否有替福安宮另外找設計師變
    更設計？)我有另外替原告的先生找設計師變更設計，後來我有和我找來的木工
    去福安宮丈量，發現原來的設計沒辦法用，因為會碰到大樑。」、「 (請問證人
    ，被證二所載之數量，是否均已裁剪完畢？)被證二的數量表，是變更設計後的
    數量表，我都有裁剪完。」 (原審卷第一四七、一四八頁)等語，及證人林進財
    於本院到場結證稱：「三峽福安宮有無委託你雕木刻？)不是福安宮委託我雕刻
    的，是傅太太 (指上訴人)委託我雕刻，作木工的，她先委託我雕刻木材廟的外
    體。」、「 (她委託你的木材何來？)我是與乙○○、李明生兩人聯絡的，看何
    時他們木材要運來，他們就會告知我什麼時候木材要運來。」、「 (有無說多少
    材料 ？)總共大約兩萬才，已經交給我大約壹萬才這壹萬才都可以用，．．．」
    等語屬實，且有上訴人不爭執之「三峽福安宮．．．木料數量表」影本在卷 (原
    審卷第四一至第四四頁)為憑；被上訴人抗辯之上開事實，應堪信為真實。
五、上訴人主張被上訴人未依合約書所約定之「鑽石紫檀木」交付予訴外人林進財，
    不符合約之本旨；被上訴人則以上訴人所承購者為「鑽石檀木」，而非「鑽石紫
    檀木」為抗辯；經查：
(一)上訴人受託向被上訴人承購臺北縣三峽福安宮建廟用之木材，係經由訴外人謝明
    暾介紹，並在謝明暾之辦公室討論簽約事宜，被上訴人確曾以其現有之鑽石檀木
    數量不夠，須以同品質之木材補足等事實，業據證人謝明暾於原審到場結證稱：
    「當初本來原告是要找我買木材的，因為我的木材不夠，所以轉介給被告，兩造
    在討論簽約的時候，是在我辦公室，當時被告有提到他現有的鑽石檀木不夠，有
    說要用其他類似的木材來代替不夠的數量，後來他們也有簽約．．．」等語在卷
    (原審卷第四五頁)，並有上訴人不爭執之買賣合約書影本在卷足稽；而依買賣合
    約書第一條即約定：甲方 (指上訴人)向乙方 (指被上訴人)購買「鑽石檀木」作
    為台北三峽福安宮建廟材料．．．。上訴人向被上訴人承購臺北縣三峽福安宮建
    廟用之木材為「鑽石檀木」或與「鑽石檀木」同品質之木材，而非上訴人所主張
    之「鑽石紫檀木」，已臻明確。
(二)被上訴人依上訴人之指示，將其所承購之木材由訴外人李明生依上訴人變更設計
    後之規格裁剪，交付訴外人林進財等之事實，業據證人李明生、林進財結證在卷
    ，已如上述；上訴人所爭執者為被上訴人所交付之木材，不符合約所約定之材質
    ，惟查被上訴人所交付之木材，經由訴外人謝明暾於九十年二月十一日陪同上訴
    人檢送國立臺灣大學森林學系木材物理研究室試驗，其結果為：試驗樣品經組織
    切片鑑定後具有翼狀薄壁組織，．．．屬豆科之特徵，然豆科之樹種極多，因此
    無法確認樹種，另紫檀亦屬豆科。有國立臺灣大學森林學系木材物理研究室試驗
    報告書影本在卷 (原審卷第四○頁)足憑。被上訴人所交付予林進財之木材，已
    符買賣合約所約定之木材，至為明確。
(三)上訴人之所以主張被上訴人所交付之木材，大部為銀葉木，不符合約所約定之材
    質，無非以臺北縣三峽福安宮重建委員會委員廖文雄，於訴外人林進材之雕刻工
    廠撿拾之木材，檢送國立中興大學森林系木材鑑定研究室，經鑑定為銀葉木類，
    並提出「用材鑑定報告」影本 (原審卷第二一頁)為憑，為其論據；惟查上訴人
    陪同臺北縣三峽福安宮重建委員會委員廖文雄等人於訴外人林進財之雕刻工廠所
    撿拾之木材，並非被上訴人所交付予林進財雕刻之木材，業據證人林進財於本院
    到場結證稱：「福安宮的人有去我雕刻的地方兩次，有一次他們要拿木材，我告
    訴他們不要拿，我會切給他們，後來我有切四塊給他們，有一塊是他們指定的，
    該木材是進口材料．．．他們(指被上訴人)送來給我們雕刻的都是硬材，非硬材
    是沒辦法雕刻的。」、「(提示原審卷第六十、六一頁原證八、九號照片)你可否
    看出照片上的木材是什麼木材 ？)這是杉木，但不是我切給福安宮的人的木材，
    我切給他們的木材大約．．．」等語在卷(本院卷第六四、六五頁)，且證人廖文
    雄亦結證其所送鑑定之木材，係自行在林進財工廠撿拾，而非林進材切割交付。
    上訴人以廖文雄所撿拾之木材檢送鑑定，依鑑定結果而主張被上訴人所交付之木
    材，大部為銀葉木，不符合約所約定之材質，即無可採。
(四)上訴人主張被上訴人有給付不能情事，係以被上訴人於九十年十二月二十六日之
    書函 (原審卷第二二頁)中有「．．．由於紫檀木料市場本人無能力再幫忙．．
    ．」等字句為憑；經查被上訴人之上開書函中，雖有上開字句，惟本件被上訴人
    應交付予上訴人之木材為「鑽石檀木」或同品級之木材，而非「鑽石紫檀木」，
    已如前述。從而，被上訴人依上訴人之指示，將其所承購之木材由訴外人李明生
    依上訴人變更設計後之規格裁剪，交付訴外人林進財，自無給付不能之情事；上
    訴人主張被上訴人給付不能，自無可採。
六、查上訴人與被上訴人簽訂買賣合約書，原約定被上訴人應於簽約後七十日交貨完
    畢；雕刻用之木材於二十天完成，並應協助將雕刻用之木材裝櫃送至指定之港口
    ，運送至大陸；嗣兩造合意雕刻用之木材，由訴外人李明生將原設計之規格予以
    變更，依變更後之規格予以裁剪後，改送至臺南縣後壁鄉福安村林進財之雕刻工
    廠，而上訴人不爭執之「三峽福安宮．．．木料數量表」之製作期日為八十九年
    十二月十六日，係在上訴人所主張被上訴人至遲應於八十九年十一月二十日交付
    之後等事實，為上訴人所不爭執，且為訴外人李明生結證，及有「三峽福安宮．
    ．．木料數量表」影本在卷足稽。從而，被上訴人自無依原合約書所約定期日交
    付之義務，而兩造又未於變更規格設計後約定交付之期日，被上訴人交付木材之
    債務，已成不定期債務，為無確定期限之債務。雖如是，承前所述，被上訴人亦
    已依上訴人之指示，將其所承購之木材由訴外人李明生依上訴人變更設計後之規
    格裁剪，交付訴外人林進財。依民法第三百六十七條「買受人對於出賣人，有受
    領標的物之義務。」、第三百七十四條「買受人請求將標的物送交清償地以外之
    處所者，自出賣人交付其標的物於為運送之人或承攬運送人時起，標的物之危險
    ，由買受人負擔。」之規定意旨，被上訴人將上訴人所承購之木材，於訴外人李
    明生依上訴人變更設計後之規格裁剪，交付予訴外人林進財，經林進財受領時，
    上訴人即已履行其受領買賣標的物之義務，被上訴人亦已履行其給付買賣標的物
    之義務。從而，上訴人主張被上訴人應負給付遲延之責任，自無可採。
七、上訴人主張被上訴人以劣質之「銀葉木」交付訴外人林進財雕刻，不符合約約定
    之品質，詐取貨款，為上訴人與訴外人福安宮重建委員會之委員發現後，竟將已
    交付予林進財之木料取去，被上訴人應負侵權行為之責任等語；按：因故意或過
    失不法侵害他人之權利者，負損害賠償責任。民法第一百八十四條第一項前段固
    有明文規定；惟：就侵權行為言，被害人應就行為人因故意或過失，不法侵害其
    權利之事實負舉證責任，亦有最高法院七十年度臺上字第二五五０號判決意旨，
    可資參照。經查被上訴人所交付予訴外人林進財之木材，已符合約所約定之品質
    ，已如前述，據證人林進財於本院到場結證稱：「 (交給你的木材是否已經做完
    ？ )當時還沒做到雕刻的部分，只有做到粗的工作而已，沒有做完的部分我叫李
    明生聯絡乙○○看他們如何處理，傅太太也都沒有回覆我，後來我告訴他們如果
    不處理我木材要搬到外面，後來李明生告訴我他們會來載後來木材有載走沒有錯
    。」等語，尚難認被上訴人有侵害上訴人權益之情事，上訴人又未舉證證明被上
    訴人因故意或過失不法侵害其權利之事實，其主張被上訴人應負侵權行之損害賠
    償責任，自無可採。
八、綜合上述，上訴人主張被上訴人未依合約本旨，給付「鑽石紫檀木」，自屬給付
    不能、債務不履行，而以起訴狀繕本之送達，為其解除買賣合約書之意思表示，
    並依侵權行為損害賠償請求權之法律關係，請求被上訴人給付七百零五萬一千九
    百九十五元本息，均無一足採，原法院為其敗訴判決，並駁回其假執行之聲請，
    經核尚無違誤。上訴意旨仍持陳詞，指摘原法院之判決不當，求予廢棄，非有理
    由，應予駁回。
九、本件事證已臻明確，兩造其他攻擊、防禦方法，及提出未援用之證據，經斟酌後
    認不影響判決基礎，無逐一論述必要，併此敘明。
據上論結，本件上訴為無理由，爰判決如主文。
中　　　華　　　民　　　國　　九十三　　年　　　四　　　月　　　二十　　日
                                    民事第六庭
                                        審判長法  官  林　丁　寶
                                              法  官  林　恩　山
                                              法  官  陳　博  享
正本係照原本作成。
如不服本判決，應於收受送達後二十日內向本院提出上訴書狀，其未表明上訴理由者
，應於提出上訴後二十日內向本院補提理由書狀（均須按他造當事人之人數附繕本）
上訴時應提出委任律師或具有律師資格之人之委任狀；委任有律師資格者，另應附具
律師資格證書及釋明委任人與受任人有民事訴訟法第四百六十六條之一第一項但書或
第二項（詳附註）所定關係之釋明文書影本。
中　　　華　　　民　　　國　　九十三　　年　　　四　　　月　　二十一　　日
　　　　　　　　　　　　　　　　　　　　　　　書記官  鄭　靜　如
附註：
民事訴訟法第四百六十六條之一（第一項、第二項）：
對於第二審判決上訴，上訴人應委任律師為訴訟代理人。但上訴人或其他法定代理人
具有律師資格者，不在此限。
上訴人之配偶、三親等內之血親、二親等內之姻親，或上訴人為法人、中央或地方機
關時，其所屬專任人員具有律師資格並經法院認為適當者，亦得為第三審訴訟代理人
。
